臺灣屏東地方法院刑事判決　　　　　　　 96年度訴字第651號
公　訴　人　臺灣屏東地方法院檢察署檢察官
被　　　告　甲○○
上列被告因違反毒品危害防制條例案件，經檢察官提起公訴（96
年度毒偵字第275 號、96年度毒偵字第366 號、96年度毒偵字第
516 號、96年度毒偵字第790 號），嗣被告於本院準備程序進行
中先就被訴事實為有罪之陳述，本院告知被告簡式審判程序之旨
，並聽取當事人之意見後，裁定改由受命法官獨任依簡式審判程
序審理，本院判決如下：
    主  文
甲○○施用第一級毒品，累犯，處有期徒刑貳年捌月，減為有期
徒刑壹年肆月，扣案如附表編號一、二所示之海洛因沒收銷燬之
，扣案如附表編號六所示之物品沒收之。又施用第二級毒品，累
犯，處有期徒刑壹年肆月，減為有期徒刑捌月，扣案如附表編號
三所示之甲基安非他命與如附表編號四、五所示之物品均沒收銷
燬之。應執行有期徒刑壹年拾月。扣案如附表編號一、二、三、
四、五所示之物，均沒收銷毀之，扣案如附表編號六所示之物沒
收之。
    事  實
一、甲○○前因施用毒品案件，經送觀察、勒戒後，認無繼續施
    用毒品之傾向，於民國90年9月29日釋放出所，並於90年9月
    25日由臺灣屏東地方法院檢察署檢察官以90年度毒偵字第10
    27、1048、1177、13 19 號為不起訴處分確定。又於93年間
    因施用毒品案件，經本院以93年度簡字第1405號判處有期徒
    刑4 月確定，於94年6 月16日縮刑期滿執行完畢。詎甲○○
    猶不思戒除惡習，復基於施用第一級毒品之犯意，自95年12
    月某日起，至96年2 月底某日止，以3 天施用1 次之頻率，
    在屏東縣潮州鎮○○路53巷22號住所及潮州大橋附近等處，
    以將海洛因摻入香菸內後點燃吸食或以注射針筒摻水注射之
    方式，非法施用第一級毒品海洛因多次。另基於施用第二級
    毒品之犯意，自95年12月間某日起，至96年4 月23日20時許
    止，在其上開住處，採將甲基安非他命置於玻璃球吸食器內
    以火燒烤產生煙霧吸食或將其置放在錫箔紙上燒烤再用吸嘴
    吸食之方式，以1 天施用1 次之頻率，施用第二級毒品甲基
    安非他命多次。嗣於下列時地為警所查獲：
（一）於96年1 月15日17時許（起訴書誤載為96年1 月13日晚間
      23時），在屏東縣竹田鄉竹田國小前，因形跡可疑遭警盤
      查而查獲；
（二）於96年2 月6 日11時許，在屏東縣潮州鎮○○里○○路53
      巷22號，經警持本院96年度聲搜字第88號搜索票搜索而查
      獲，並扣得如附表編號一、四所示之毒品及物品。
（三）於96年2 月24日23時許，在屏東縣萬巒鄉○○村○○路37
      號前，因形跡可疑遭警盤查而查獲，並扣得如附表編號二
      、三、六所示之毒品及物品。
（四）於96年4 月24日7 時20分許，在屏東縣潮州鎮○○里○○
      路53巷22號，經警查獲並扣得如附表編號五所示之吸食器
      1 支。
二、案經屏東縣警察局潮州分局、內埔分局報請臺灣屏東地方法
    院檢察署檢察官偵查起訴。
    理  由
壹、程序部份
一、按除被告所犯為死刑、無期徒刑、最輕本刑為3 年以上有期
    徒刑之罪或高等法院管轄第一審案件者外，於法院行準備程
    序進行中，被告先就被訴事實為有罪之陳述時，審判長得告
    知被告簡式審判程序之旨，並聽取當事人、代理人、辯護人
    及輔佐人之意見後，裁定進行簡式審判程序；且受命法官行
    準備程序，與法院或審判長有同一之權限；又簡式審判程序
    之證據調查，不受刑事訴訟法第159 條第1 項、第161 條之
    2 、第161 條之3 、第163 條之1 及第164 條至第170 條規
    定之限制，刑事訴訟法第273 條之1 第1 項、第279 條第2
    項前段、第273 條之2 分別定有明文。被告所為係犯死刑、
    無期徒刑、最輕本刑為3 年以上有期徒刑以外之罪，其於準
    備程序中就被訴事實為有罪之陳述，經受命法官告知簡式審
    判程序之旨，並聽取公訴人、被告之意見後，本院合議庭認
    為適宜由受命法官獨任進行簡式審判程序，依刑事訴訟法第
    273 條之1 第1 項規定，裁定由受命法官獨任進行審判程序
    ，合先敘明。
貳、實體部分
一、訊據被告甲○○對於上揭犯罪事實均坦承不諱，復查：
（一）經警於查獲被告當日即96年1 月15日下午5 時30分、96年
      2 月6 日上午11時55分、96年2 月24日下午11時20分所採
      之尿液送驗結果，係呈嗎啡及甲基安非他命陽性反應，於
      96年4 月24日上午10時所採之尿液送驗結果，係呈甲基安
      非他命陽性反應，此有屏東縣警察局潮州分局疑似嗎啡安
      非他命尿液送驗代號與真實姓名對照表2 份、屏東縣警察
      局內埔分局毒品案件涉嫌人尿液採證編號姓名對照表1 份
      、屏東縣警察局潮州分局偵辦疑似施用毒品尿液檢體送驗
      代號與真實姓名對照表1 份；台灣檢驗科技股份有限公司
      96年2 月1 日編號KＺ000000000000號、96年3 月2 日編號
      KＺ000000000000號、96年3 月15日編號KＺ000000000000號
      濫用藥物尿液檢驗報告、正修科技大學超微量研究科技中
      心96年5 月10日編號R00-0000-000號檢驗報告各1 份在卷
      可稽。
（二）此外，扣案之如附表編號一、二、三所示之毒品確屬第一
      級毒品海洛因及第二級毒品甲基安非他命無訛，此分別有
      如附表編號一至三所示之檢驗報告各1 份在卷可稽；又本
      件尚有如附表編號四、五所示之玻璃球與吸食器各1 個扣
      案可稽，又該等物品經送鑑定，亦確認其上含有第二級毒
      品甲基安非他命之殘留，此分別有如附表編號四、五所示
      之檢驗報告各1 份在卷可稽；核與被告施用本件第一級毒
      品海洛因及第二級毒品甲基安非他命所使用之物相符，益
      見被告確有施用第一級毒品海洛因及第二級毒品甲基安非
      他命無誤。
（三）按修正毒品危害防制條例就施用毒品者，祇於「初犯」及
      「5 年後再犯」二種情形，有其追訴條件之限制，即須於
      初犯經觀察、勒戒或強制戒治釋放後，5 年內均無施用毒
      品之行為，始能認其前所實施之觀察、勒戒或強制戒治已
      足遮斷毒癮，而得於5 年後再犯時，再予適用初犯之規定
      ，重行觀察、勒戒等程序。倘5 年內已經再犯，被依法追
      訴處罰，縱其第3 次（或第3 次以上）施用毒品之時間在
      初犯釋放5 年以後，即與「5 年後再犯」之情形有別，且
      因已於「5 年內再犯」，顯見其再犯率甚高，原實施觀察
      、勒戒或強制戒治，已無法收其實效，而無5 年戒斷期之
      存在，自無再經觀察、勒戒及強制戒治之必要，應由檢察
      官逕行起訴（最高法院95年度台非字第59號、第65號判決
      意旨、最高法院95年第7 次刑庭會議決議意旨參照）。查
      被告前因施用毒品案件，經送觀察、勒戒後，認無繼續施
      用毒品之傾向，於90年9 月29日釋放出所，並於90年9 月
      25日由臺灣屏東地方法院檢察署檢察官以90年度毒偵字第
      1027、1048、1177、1319號為不起訴處分確定後，嗣於上
      開觀察勒戒執行完畢釋放後5 年內，於93年8 月間，因施
      用第二級毒品甲基安非他命，經本院於93年10月29日以93
      年度簡字第1405號判處有期徒刑4 月而確定之事實，有臺
      灣高等法院被告前案紀錄表、臺灣高等法院在監在押全國
      紀錄表及本院93年度簡字第1405號刑事判決各1 份在卷足
      參，則被告於前案經觀察勒戒完畢後，於5 年內已經再犯
      ，並經依法追訴處罰，雖本案施用毒品之時間在初犯釋放
      5 年後，惟被告既已先於「5 年內再犯」，顯見其再犯率
      甚高，原實施觀察、勒戒、強制戒治均已無法收其實效，
      而無5 年戒斷期之存在，參諸前揭判決意旨，自無再經觀
      察、勒戒及強制戒治之必要，而應由檢察官逕行起訴，並
      由本院依法論科。
（四）綜上所述，被告施用毒品事證應屬明確，其犯行應堪認定
      。
二、論罪科刑：
（一）查海洛因及甲基安非他命分屬毒品危害防制條例第2 條第
      2 項第1 款所規定之第一級毒品及同條項第2 款所規定之
      第二級毒品，核被告所為，係犯毒品危害防制條例第10條
      第1 項施用第一級毒品罪及同條第2 項施用第二級毒品罪
      。被告持有毒品，復進而施用，其持有毒品之低度行為，
      為施用毒品之高度行為所吸收，均不另論罪。
（二）被告雖先後多次施用第一級毒品海洛因及第二級毒品甲基
      安非他命，然基於下列理由，應認其屬集合犯，而得評價
      為一罪：
    1.所謂集合犯，係指數犯罪構成要件中，本即預定有數個同
      種類之行為將反覆實行，雖其特質為行為含有反覆實行複
      數行為而評價為包括一罪，但並非其所有反覆實行之行為
      ，皆一律認為包括一罪，仍須從行為人之主觀犯意，自始
      係基於概括性，行為之時、空上具有密切關係，且依社會
      通念，認屬包括之一罪為合理適當者，始足當之，否則仍
      應依實質競合予以併合處罰。施用毒品行為，大多具有成
      癮性，故毒品危害防制條例之施用第一級或第二級毒品罪
      ，依該條例之立法意旨，原即預定其有反覆施用第一級或
      第二級毒品之性質，固得認屬集合犯而為包括之一罪。（
      最高法院96年度台上字第3095號判決參照）。
    2.然依前所述，對依集合犯而論以包括一罪之判斷，仍不能
      無限擴張，其一罪範圍之認定，必須與刑法修正後刪除連
      續犯之立法旨趣相契合，苟行為人主觀上，非出於一個決
      意，客觀上各行為間，又無密切接近關係，依一般社會通
      念，認不應評價為一罪方合於刑罰公平原則時，自不能悉
      數率皆論以一罪。本件被告既自承第一級毒品海洛因3 天
      用1 次，第二級毒品甲基安非他命1 天用1 次（見本院卷
      第50頁96年7 月27日審理筆錄）。足證被告在前揭時地內
      ，以每日1 次或3 日1 次之密集頻率反覆施用，其主觀上
      係基於概括性，客觀上依該頻率每日反覆施用行為之時、
      空上亦具有密切關係，依社會通念，應評價為包括一罪之
      集合犯。
    3.再者本件被告前於88年間即因施用毒品經送觀察勒戒；嗣
      於91年間又因施用毒品，經本院以91年度訴字第658 號判
      決判處有期徒刑確定；甫因假釋出監後，又於93年間再因
      施用毒品經本院於93年10月29日以93年度簡字第1405號判
      處有期徒刑4 月，此有臺灣高等法院被告全國前案紀錄表
      、臺灣高等法院在監在押全國紀錄表各1 份在卷可按。故
      其歷經觀察、勒戒戒除毒癮之保安處分，及徒刑執行等刑
      事處遇方式助其戒斷毒癮後，猶再犯本件施用毒品案件，
      足見原所據以實施之治療程序，顯然完全不能收其實效；
      足見被告除施用毒品成癮，而有施用毒品之犯罪倚賴外，
      亦係基於概括之犯意，而於密切之時、地反覆延續實行施
      用毒品之犯罪，依社會一般客觀上之觀察，符合一個反覆
      、延續性之行為觀念，揆諸前揭說明，被告所為應論以「
      集合犯」型態，而僅得受一次之刑法評價。
（三）另被告於95年12月某日起至95年12月31日止施用第一級毒
      品之犯行，雖未據公訴人起訴，然查被告於偵訊及本院審
      理中均陳稱：自去年12月開始施用海洛因（見96年度毒偵
      字第366 號卷第4 頁96年2 月25日偵訊筆錄、本院卷第50
      頁96年7 月27日審理筆錄），且本院認有集合犯之關係已
      如前述，為起訴效力所及，基於審判不可分原則，應併與
      審理。又被告前於93年間因施用毒品案件，經本院以93年
      度簡字第1405號判處有期徒刑4 月確定，於94年6 月16日
      縮刑期滿執行完畢一節，有臺灣高等法院被告全國前案紀
      錄表1 份在卷可憑，其於5 年內故意再犯有期徒刑以上之
      本件，應依刑法第47條第1 項規定，論以累犯，並各依法
      加重其刑。爰審酌被告於犯後雖能坦承犯行，而其施用毒
      品行為於本質上係屬自我戕害行為，反社會性之程度應屬
      較低；然施用毒品，不僅足以戕害其個人身心，更容易滋
      生其他犯罪，惡化治安甚鉅，嚴重損及公益，且被告前屢
      經觀察勒戒與徒刑執行，竟再為本件施用毒品犯行，顯見
      其不思悔改，自制力亦顯不佳等一切情狀，酌情量處如主
      文所示之刑。又被告犯罪時間在96年4 月24日以前，所犯
      符合中華民國九十六年罪犯減刑條例第2 條第1 項第3 款
      所定之減刑條件，應依該規定各減其刑期為二分之一，故
      各減為有期徒刑如主文所示，並定其應執行之刑，以資懲
      儆。
三、扣案之如附表編號一至三所示之毒品，為毒品危害防制條例
    第2 條第2 項第1 款及第2 款所示之第一、二級毒品，屬違
    禁物，應依毒品危害防制條例第18條第1 項前段規定沒收銷
    燬之；至包裝毒品之空包裝袋，因其上之海洛因及甲基安非
    他命已沾附於包裝袋上而難以分離，亦應視為毒品，均應依
    同條例第18條第1 項前段之規定，宣告沒收銷燬之，至鑑驗
    耗損之毒品因已滅失，自無庸宣告沒收銷燬，併此敘明。至
    扣案如附表編號四、五所示之物品，經鑑定結果，均含有第
    二級毒品甲基安非他命之殘留，此有如附表編號四、五所示
    之檢驗報告在卷可參，因客觀上均已無法與殘留之甲基安非
    他命完全析離，應視同毒品，依毒品危害防制條例第18條第
    1 項前段之規定沒收銷燬之。又扣案如附表編號六之注射針
    筒2 支，經被告自陳為其所有預備供注射第一級毒品海洛因
    所用之物，應另依刑法第38條第1 項第2 款之規定，予以宣
    告沒收。
據上論斷，應依刑事訴訟法第273 條之1 第1 項、第299 條第1
項前段，毒品危害防制條例第10條第1 項、第2 項、第18條第1
項前段，中華民國九十六年罪犯減刑條例第2 條第1 項第3 款、
第7 條，刑法第11條、第47條第1 項、第51條第5 款、第9 款、
第38條第1 項第2 款，判決如主文。
本件經檢察官潘國威到庭執行職務。
中　　華　　民　　國　　96　　年　　7 　　月　　31　　日
                  刑事第一庭    法  官  羅培毓
以上正本證明與原本無異。
如不服本判決應於收受本判決送達後十日內向本院提出上訴書狀
，其未敘述上訴理由者，並得於提起上訴後十日內向本院補提理
由書狀（均須按他造當事人之人數附繕本）「切勿逕送上級法院
」
中　　華　　民　　國　　96　　年　　8 　　月　　2 　　日
                                書記官  張儷薾
附表：
┌──┬───────┬───┬──────────────┬───────────┐
│編號│    物品      │ 數量 │         鑑定結果           │        備註          │
├──┼───────┼───┼──────────────┼───────────┤
│ 一 │第一級毒品海洛│ 3包  │淨重0.26公克，空包裝重0.7 公│96年2月6日查獲所扣得  │
│    │因            │      │克                          │                      │
│    │              │      │（法務部調查局96年7 月3 日調│                      │
│    │              │      │科壹字第09623018320 號鑑定書│                      │
│    │              │      │）                          │                      │
├──┼───────┼───┼──────────────┼───────────┤
│ 二 │第一級毒品海洛│1包   │淨重0.08公克，空包裝重0.22公│96年2 月24日查獲所扣得│
│    │因            │      │克                          │                      │
│    │              │      │（法務部調查局96年3 月27日調│                      │
│    │              │      │科壹字第09623028210 號鑑定書│                      │
│    │              │      │）                          │                      │
├──┼───────┼───┼──────────────┼───────────┤
│ 三 │第二級毒品甲基│ 3包  │1包驗後淨重0.128公克        │96年2 月24日查獲所扣得│
│    │安非他命      │      │1包驗後淨重0.033公克        │                      │
│    │              │      │1包驗後淨重0.151公克        │                      │
│    │              │      │（高雄醫學大學附設中和紀念醫│                      │
│    │              │      │院96年7 月12日編號9607-54 至│                      │
│    │              │      │9607-56 號檢驗報告）        │                      │
├──┼───────┼───┼──────────────┼───────────┤
│ 四 │玻璃球        │1個   │呈第二級毒品甲基安非他命陽性│96年2月6日查獲所扣得  │
│    │              │      │反應                        │                      │
│    │              │      │（高雄醫學大學附設中和紀念醫│                      │
│    │              │      │院96年7 月12日編號9607-58 號│                      │
│    │              │      │檢驗報告）                  │                      │
│    │              │      │                            │                      │
├──┼───────┼───┼──────────────┼───────────┤
│ 五 │吸食器        │1個   │呈第二級毒品甲基安非他命陽性│96年4月24日查獲所扣得 │
│    │              │      │反應                        │                      │
│    │              │      │（高雄醫學大學附設中和紀念醫│                      │
│    │              │      │院96年7 月12日編號9607-57 號│                      │
│    │              │      │檢驗報告）                  │                      │
│    │              │      │                            │                      │
├──┼───────┼───┼──────────────┼───────────┤
│ 六 │注射針筒      │2支   │無任何毒品反應              │96年2 月24日查獲所扣得│
│    │              │      │（高雄醫學大學附設中和紀念醫│                      │
│    │              │      │院96年7 月12日編號9607-59至 │                      │
│    │              │      │9607-60 號檢驗報告）        │                      │
└──┴───────┴───┴──────────────┴───────────┘
附錄本判決論罪科刑法條：
毒品危害防制條例第10條
施用第一級毒品者，處六月以上五年以下有期徒刑。
施用第二級毒品者，處三年以下有期徒刑。
